【裁判字號】    99,交聲,316
【裁判日期】    990408
【裁判案由】    聲明異議
【裁判全文】
臺灣高雄地方法院交通事件刑事裁定     99年度交聲字第316號
原處分機關  交通部公路總局高雄區監理所
代  表  人  劉育麟
異  議  人
即受處分人  甲○○
上列異議人即受處分人因違反道路交通管理處罰條例案件，對於
交通部公路總局高雄區監理所民國99年1 月29日所為之裁決處分
（案號：高監營裁字第裁80-N00000000號）聲明異議，本院裁定
如下：
    主  文
原處分撤銷。
甲○○普通重型機器腳踏車駕駛人，駕駛普通重型機器腳踏車經
測試檢定酒精濃度超過規定標準，處罰鍰新臺幣參萬壹仟捌佰元
，並應吊扣普通重型機車駕駛執照壹年及接受道路交通安全講習
。
    理  由
一、聲明異議意旨略以：異議人即受處分人甲○○係騎普通重型
    機車違規，因無機車駕照，故被吊扣小型汽車駕照1 年，爰
    請求准予撤銷吊扣駕照處分等語。
二、本件異議人於民國99年1 月26日某時飲酒後，騎乘車牌號碼
    286-EBW 號普通重型機車上路，同日21時6 分許，行經高雄
    縣彌陀鄉○○路269 號前，經攔查測得其呼氣酒精濃度達0.
    51MG/L，認有酒後駕車之違規行為而依法舉發，並由原處分
    機關於99年1 月29日，以高監營裁字第裁80-N00000000號裁
    決書，依道路交通管理處罰條例第35條第1 項第1 款及第22
    條第1 項第4 款規定，裁處新臺幣（下同）31,800元罰鍰、
    吊扣小型車普通駕駛執照12個月及施以道路交通安全講習，
    有舉發違反道路交通管理事件通知單、違反道路交通管理事
    件裁決書在卷可稽，受處分人確有交通違規之事實，雖無疑
    問。惟查：
  (一)汽車駕駛人飲用酒類後其吐氣所含酒精濃度超過每公升0.25
    毫克者，不得駕車；汽車駕駛人，駕駛汽車經測試檢定有酒
    精濃度超過規定標準者，處15,000元以上60,000元以下罰鍰
    ，並當場移置保管其車輛及吊扣其駕駛執照1 年；道路交通
    安全規則第114 條第2 款、道路交通管理處罰條例第35條第
    1 項第1 款分別定有明文。
  (二)又94年12月14日修正、95年3 月1 日施行之道路交通管理處
    罰條例第68條固規定：「汽車駕駛人，因違反本條例及道路
    交通安全規則之規定，受吊扣或吊銷駕駛執照處分時，吊扣
    或吊銷其持有各級車類之駕駛執照」，惟修正後業已刪除『
    吊扣』之規定，改為：「汽車駕駛人，因違反本條例及道路
    交通安全規則之規定，受吊銷駕駛執照處分時，吊銷其持有
    各級車類之駕駛執照」，其修正理由乃係舊法將違法或違規
    駕駛人所持有各級車類之駕駛執照一併吊扣，失之過酷，影
    響人民工作及生活甚鉅，故依修正後之該條規定，受吊扣駕
    駛執照處分時，僅能吊扣違規當時所駕車類之駕駛執照，不
    再吊扣其持有各級車類之駕駛執照，僅於受吊銷駕駛執照處
    分時，始吊銷其持有各級車類之駕駛執照。
  (三)本件異議人酒後騎乘普通重型機車，依法本應吊扣其普通重
    型機車駕駛執照，惟因異議人並未持有普通重型機車駕駛執
    照，致本件無普通重型機車駕駛執照可供吊扣。而行政行為
    採取方法所造成之損害，不得與所欲達成目的之利益顯失均
    衡，則在受處分人實際上已無普通重型機車駕駛執照可供吊
    扣之情形下，吊扣其普通小型車駕駛執照，雖可達成禁止受
    處分人繼續酒後駕駛之目的，然亦同時造成剝奪受處分人駕
    駛其他各類車輛之結果，所造成之損害與所欲達成目的之利
    益，顯然失衡，且與前揭道路交通管理處罰條例第68條之修
    正意旨不符，有違法律保留原則。
  (四)至交通部95年5 月3 日交路字第0950030639號、94年9 月15
    日交路字第0940051433號、89年8 月30日交路89字第008861
    號函釋，認領有聯結車、大客車、大貨車或小型車駕駛執照
    ，於駕駛重型機車而違反道路交通管理處罰條例第35條時，
    仍可吊扣其所持有之其他駕駛執照等語。惟按法官依據法律
    獨立審判，為憲法第80條所明定，且依司法院大法官會議釋
    字第137 號、第216 號解釋意旨，各機關依其職掌就有關法
    規為釋示之行政命令，法官於審判案件時，固可予以引用，
    但仍得依據法律，表示適當之不同見解，並不受其拘束。而
    道路交通管理處罰條例第68條規定業經修正，且行政行為採
    取之方法所造成之損害不得與欲達成目的之利益顯失均衡，
    均如前述，準此，交通部前開函文於此自不宜再予援用，併
    予敘明。
三、綜上所述，原處分機關僅能吊扣異議人違規當時所駕駛之車
    輛種類即普通重型機車之駕駛執照，不得代以吊扣其普通小
    型車之駕駛執照，原處分機關未審酌新修正之法律規定，逕
    對異議人裁處吊扣普通小型車駕駛執照12個月之處分，於法
    未合。又因本件酒後駕車僅有一交通違規行為，而且有關其
    處罰效果之罰鍰、吊扣駕駛執照與參與道路交通安全講習等
    ，與該交通違規行為是否存在均無從分離，本院仍應一併予
    以審理，是異議人關於吊扣其普通小型車部分異議為有理由
    ，應由本院將原處分全部撤銷，重新諭知如主文第2 項所示
    之處分；至異議人實際上因無普通重型機車駕駛執照可供執
    行吊扣，然交通主管機關非不得於其普通小型車駕駛執照上
    或電腦檔存資料註記吊扣普通重型機車駕駛執照，限制異議
    人之駕駛資格，或以立法方式解決，附此敘明。
四、依道路交通案件處理辦法第20條前段，道路交通管理處罰條
    例第35條第1 項第1 款、第24條第1 項第2 款，裁定如主文
    。
中    華    民    國    99    年    4     月    8     日
                  交通法庭      法  官  謝宗翰
以上正本證明與原本無異。
如不服本裁定，應於收受送達後5 日內向本院提出抗告狀。
中    華    民    國    99    年    4     月    8     日
                                書記官  李宗諺

司法院資訊處製作；財團法人民間司法改革基金會備份。
